【裁判字號】    91,訴,816
【裁判日期】    920520
【裁判案由】    營業稅
【裁判全文】
高雄高等行政法院判決                              九十一年度訴字第八一六號
                              .
    原      告  森海建設股份有限公司
    代  表  人  甲○○董事長
    訴訟代理人  丙○○
    被      告  財政部台灣省南區國稅局
    代  表  人  朱正雄局長
    訴訟代理人  乙○○
右當事人間因營業稅事件，原告不服財政部中華民國九十一年七月十七日台財訴字第
０九一００一三九九三號訴願決定，提起行政訴訟。本院判決如左：
    主  文
原告之訴駁回。
訴訟費用由原告負擔。
    事  實
甲、事實概要：
緣原告於民國（下同）八十六年至八十八年間興建台南市安南區土城鄭子寮社區「快
樂家園」之房屋工程，未依規定取得合法憑證，竟取得出借牌照而非實際交易對象之
營造廠欽國營造股份有限公司（以下簡稱欽國公司）及宗翰營造有限公司（以下簡稱
宗翰公司）所開立之統一發票字軌號碼：ＫＧ00000000號等計十八張，銷售
金額新台幣（下同）二八、七四八、０一七元（訴願決定誤載為二八、七四七、０一
七元），營業稅額一、四三七、四０三元，充作進項憑證，並向台南市稅捐稽徵處申
報扣抵銷項稅額，案經法務部調查局南部地區機動工作組（下稱調查局南機組）及高
雄市稅捐稽徵處查獲，移送台南市稅捐稽徵處審查違章成立，乃於九十年九月十四日
以南市稅法字第一一七八八七號處分書，除追繳營業稅一、四三七、四０三元外，並
依稅捐稽徵法第四十四條規定按未依規定取得進項憑證之總額處以百分之五罰鍰計一
、四三七、四００元。原告不服，申請復查未獲變更，提起訴願，亦遭決定駁回，遂
提起本件行政訴訟。
乙、兩造聲明：
一、原告聲明求為判決：
（一）訴願決定及原處分均撤銷。
（二）訴訟費用由被告負擔。
二、被告聲明求為判決：
（一）原告之訴駁回。
（二）訴訟費用由原告負擔。
丙、兩造主張之理由：
一、原告起訴意旨略謂：
（一）原告八十六年至八十八年間在台南市安南區土城鄭子寮社區新建房屋工程，委
      由欽國公司承建，取得其所開立統一發票計十八張，金額計二八、七四八、０
      一七元，營業稅一、四三七、四０三元（即原告進項稅款），已由原告支付該
      公司，稅款並由該公司依規定申報於被告繳入公庫在案。應繳營業稅款既經由
      原告繳納，則不發生短繳漏繳情事，故不應予以補稅而發生重復課稅。此有司
      法院釋字第三三七號解釋：「營業稅法第五十一條第五款規定，納稅義務人虛
      報進項稅額者，除追繳稅款外，按所漏稅額處五倍至二十倍罰鍰，並得停止其
      營業。依此規定意旨，自應以納稅義務人有虛報進項稅額，並因而逃漏稅款者
      ，始得據以追繳稅款及處罰。．．．。」可為依據，又最高行政法院（改制前
      行政法院）八十六年度判字第三０四六號判決謂：「．．．苟其已依法申報繳
      納所開立統一發票應納之營業稅，則營業人之所為，尚無因而逃漏營業稅之情
      形，自無逕對之補繳營業稅．．．。」據此，原告本案進項稅款，既已如前述
      由欽國公司據為申報並繳入公庫在案，依據前開司法院釋字第三三七號解釋及
      最高行政法院八十六年度判字第三０四六號判決意旨，被告應無追繳之理由，
      以免造成重復課稅。
（二）按事實應以證據認定之。原告土城鄭子寮房屋新建工程，委由欽國公司承建，
      有工程合約書可證。合約書記載承攬人之公司為欽國公司，負責人李富國，現
      場負責人黃清文，由各負責人親自簽章，同時並由建築師楊義龍為見證人，是
      以，依據該合約書可以確認黃清文與欽國公司間係屬內部關係。又依最高法院
      六十五年台上字第一九七四號判例：「承攬除當事人間有特約外，非必須承攬
      人自服其勞務，其使用他人，完成工作，亦無不可。」故欽國公司派黃清文為
      現場負責人，自是合法。由此益可證實欽國公司確實有承建原告本件之工程，
      原告取得其開立統一發票於法並無不合。且關於工程款之支付，支票收款人亦
      係載明為欽國公司，或其派駐現場負責人黃清文，是本件工程之實際承包人自
      係欽國公司，當屬無疑。
（三）再者，被告對原告之追繳稅款及處罰之依據有三，一為欽國公司負責人李富國
      之談話筆錄謂：「宗翰公司及欽國公司的實際負責人是我本人．．．其餘均是
      欽國公司借牌給業主承作並收借牌費用．．．業主借牌後即自行發包。欽國公
      司僅負責申請使照及建照，及土木技師簽證並未實際承作，至於統一發票則由
      業主自行向下包蒐集後郵寄交給欽國公司作為進項扣抵，而欽國公司依業主所
      要求之金額、品名、日期開立統一發票給業主」；二為欽國公司前會計人員楊
      麗芳談話筆錄謂：「．．．欽國公司出借牌照實際並未承作工程，所以進項發
      票均由借牌建設公司向實際承作之小包商索取，再郵寄給欽國公司申報扣抵進
      項．．．欽國公司出借牌照給借牌建設公司後，會依照建設公司所要求之金額
      、品名、日期開立統一發票給對方。．．．欽國公司虛開發票給借牌公司後，
      借牌公司會依發票金額開立付款支票存入本公司特別為該借牌工程案而開設之
      銀行帳戶，假造借牌公司付款給欽國公司之證明，再將款項付給小包商，假造
      欽國公司付款給小包商之證明。實際上前開帳戶之存摺、領款印章欽國公司在
      開戶後，即交由借牌公司保管使用。．．．」；三為黑包企業社負責人楊明坤
      談話等筆錄謂：「森海建設公司台南市○○○段新建房屋泥水工程，由森海建
      設和我接洽，我是向森海建設承攬，向森海建設請款，該公司要求我開發票予
      欽國營造。」被告並綜合前開三人之陳述認為欽國公司之牌照係出借於業主，
      業主取得借牌後，以欽國公司之名義向原告承包工程。但事實上，原告土城鄭
      子寮社區新建房屋工程，實係由欽國公司承包建造，其負責人係李富國，現場
      負責人黃清文，已如前述，是前開三人之陳述內容並非事實且有互相矛盾之情
      形，如黑包企業社負責人楊明坤謂：「森海建設公司新建房屋泥水工程，由森
      海建設和我接洽，我是向森海建設承攬」，該陳述內容根本與原告、欽國公司
      間立有契約之事實發生矛盾，自應加以深入調查其他證據，蓋楊明坤既向原告
      承攬工程，依經驗常理自有雙方訂立合約書，應責其提出以證其實，工程價格
      多少，工程如何完成，工程款如何支付，亦是有關證據更應查明命其提出，否
      則，不能以其所言為實在。又被告對原告本件工程，一方面認為係黃清文向欽
      國營造公司借牌而承攬本件工程；同時又認黑包企業社負責人楊明坤之談話為
      實在，認黑包企業社亦承包本件工程，二者顯發生矛盾，原告自難以甘服。
（四）況且，刑事訴訟法第一百五十六條規定，自白應與事實相符，始得為證據。同
      條第二項並規定，自白不得作為唯一證據，仍應調查其他必要之證據，以察其
      是否與事實相符。被告所採前述三人之談話，並無調查其他客觀之證據加以佐
      證，則被告據之為證據向原告予以補稅及處罰，自有不當與違法，爰訴請判決
      如聲明所示等語。
二、被告答辯意旨略謂：
（一）本件係因南機組查扣欽國公司以及宗翰公司涉嫌出借牌照及逃漏稅之相關帳證
      ，以八十九年十二月十九日南機法字第二三０七二九號函移高雄市稅捐稽徵處
      ，經高雄市稅捐稽徵處彙整證物，並專案調檔統一發票查核清單，以九十年五
      月十四日九０高市稽密核字第三三六一一號函移涉嫌違章營業人所屬各縣市稅
      捐稽徵處依法辦理。被告依檢附之相關事證資料發現，南機組查獲欽國公司八
      十四年至八十八年間計出借牌照六十四件，宗翰公司自八十六年至八十八年間
      計出借牌照四十一件，該二家公司開立無實際交易之統一發票及取得無實際交
      易之不實統一發票，金額近四十數億元，另無實際承攬工程，卻偽造不實工程
      合約書、開工、完工報告書，在業務上作成使用執照聲請書，登載為承造人，
      致使各管縣市政府陷於錯誤核發各項證照，並經欽國公司與宗翰公司之實際負
      責人李富國與會計人員楊麗芳於調查局南機組談話筆錄上皆已坦承前述違章事
      實。前開違章事實中，原告竟於八十六年至八十八年間分別取得欽國公司與宗
      翰公司開立之不實統一發票共計十八張，發票銷售額二八、七四八、０一七元
      ，稅額一、四三七、四０三元，被告遂以九十年五月十六日九十南市稅工字第
      ０六一六０五號函開始對原告進行調查，於查核階段，原告股東丙○○代表原
      告到達被告辦公處所，表示一切皆為黃清文所為，嗣於九十年六月十三日向被
      告提起檢舉，並陳述謂：原告坐落於臺南市安南區土城子快樂家庭案地工程，
      雖於八十六年八月發包與欽國公司，然簽約及後續承作施工，欽國公司負責人
      李富國皆未出面，合約訂定與全部案場施工均係黃清文處理，黃清文再持欽國
      公司之發票向原告請款與收款等語。且自丙○○所提供之貨款支付資料、八十
      八年十月二十六日原告與黃清文訂定之借貸契約書、九十年八月十七日致被告
      之說明書等資料，均能印證欽國公司實際負責人李富國、會計楊麗芳兩人於南
      機組談話筆錄中所供貨款支付資金之流程安排。是本案案地工程實際承攬人既
      由原告供出為黃清文，原告取得欽國公司及宗翰公司所開立之統一發票，其取
      得非實際交易對象開立統一發票之違章事實自明，被告依前揭稅捐稽徵法第四
      十四條規定，及財政部八十三年七月九日台財稅第八三一六０一三七一號函釋
      規定，就其不實憑證金額二八、七四八、０一七元裁處以百分之五行為罰鍰一
      、四三七、四００元，及追繳營業稅款一、一四三、四０三元之處分，並無不
      合。
（二）依據行為時營業稅法第十九條第一項第一款規定，未依規定取得之進項稅額，
      不得扣抵銷項稅額，是本案原告既取得非實際交易對象開立之憑證，自依法不
      能向被告機關申報扣抵銷項稅額；然原告既將系爭憑證持向被告申報扣抵銷項
      稅額，自應將違法扣抵之稅額返還國庫，是被告追繳本稅一、四三七、四０三
      元並無違誤。
（三）又依據司法院釋字第三三七號解釋要旨乃係規定營業稅法（現為加值型及非加
      值型營業稅法）第五十一條第五款「虛報進項稅額者」之處罰要件為有虛報進
      項稅額之行為並因而發生漏稅之事實。而本案被告處分並未涉及行為時營業稅
      法第五十一條第五款之適用，亦未對原告處以任何漏稅罰鍰，原告援引司法院
      大法官釋字第三三七號解釋作為訴訟之主張，應屬對法令誤解，於法無據。又
      觀最高行政法院（改制前行政法院）八十六年判字第三０四六號判決，係因高
      雄縣稅捐稽徵處尚未查明涉案有無逃漏營業稅款而逕處以漏稅罰之情形，將該
      案再訴願決定、訴願決定及原處分均撤銷，其判決理由亦是營業稅法第五十一
      條第五款規定所適用要件應依司法院釋字第三三七號規定處理（即虛報進項並
      因而逃漏稅款者方可處以漏稅罰），本案原告未解該判決真意，逕將判決理由
      斷章取義而主張被告追補營業稅本稅部分之處分違法，其主張實不足採。
（四）是以，本案違章情事調查程序自高雄市稅捐稽徵處蒐集資料即已開始，經八十
      九年間函移由調查局南機組深入蒐證，並進行搜索、扣押證據，由調查局南機
      組八十九年十二月十九日南機法字第二三０七二九號函將所查獲之違章帳證轉
      予高雄市稅捐稽徵處查處，嗣經案轉被告辦理後，又有原告陳述工程承作由黃
      清文主導，以及貨款支付均由黃清文簽收，是欽國、宗翰公司未涉工程承作與
      前調查事證結果相符，再有被告查核階段，黑包企業社於筆錄上供稱：「我是
      向森海建設承攬，向森海建設請款，該公司要求我開發票予欽國營造。」是可
      證原告自始即知欽國公司等出借牌照之事已明，系爭案地工程既非由欽國公司
      、宗翰公司承攬，原告取得不實統一發票之違章事實至臻明確；原告訴稱被告
      僅以筆錄為證據並非事實，又以偽造之工程合約書，執言工程確由欽國公司承
      建等詞，亦不足採。本件原告所訴為無理由，請予駁回等語。
   理  由
壹、程序部分：
一、按營業稅雖因八十八年一月十三日修正財政收支劃分法第八條第一項第四款規定
    而改為國稅後，惟財政部所屬各地區國稅局仍自同年七月一日起委託各直轄市、
    縣（市）政府所屬稅捐稽徵處代徵，並由財政部報經行政院核准在案。嗣行政院
    復於八十九年六月十六日以台八十九財一七五五七號函核定自九十二年一月一日
    起，將委託各直轄市、縣（市）政府所屬稅捐稽徵處代徵之營業稅相關業務，收
    歸由財政部所屬各地區國稅局自徵。本件原處分機關台南市稅捐稽徵處與原告間
    因營業稅行政訴訟案件，因上開業務之調整，茲由被告財政部台灣省南區國稅局
    於訴訟中以九十二年一月二日南區國稅法一字第０九一００六三七九九號函向本
    院聲明承受訴訟，即無不合，應予准許，合先敘明。
二、又被告財政部台灣省南區國稅局之代表人原為前任局長許虞哲，已自九十二年一
    月二十七日起因職務更動而改由朱正雄繼任為局長，茲新任局長朱正雄以代表人
    之身分聲明承受訴訟，委無不合，亦應准許，併予敘明。
貳、實體部分：
一、按「營利事業依法規定應給與他人憑證而未給與，應自他人取得憑證而未取得，
    或應保存憑證而未保存者，應就其未給與憑證、未取得憑證或未保存憑證，經查
    明認定之總額，處百分之五罰鍰。」「對外營業事項之發生，營利事業應於發生
    時自他人取得原始憑證，如進貨發票，或給與他人原始憑證，如銷貨發票。給與
    他人之憑證，應依次編號並自留存根或副本。」稅捐稽徵法第四十四條及稅捐稽
    徵機關管理營利事業會計帳簿憑證辦法第二十一條第一項規定甚明。次按「營業
    人當期銷項稅額，扣減進項稅額後之餘額，為當期應納或溢付營業稅額。」「營
    業人左列進項稅額，不得扣抵銷項稅額：一、購進之貨物或勞務未依規定取得並
    保存第三十三條所列之憑證者。．．．。」「營業人以進項稅額扣抵銷項稅額者
    ，應具有載明其名稱、地址及統一編號之左列憑證：一、購買貨物或勞務時，所
    取得載有營業稅額之統一發票。」分別為行為時營業稅法第十五條第一項、第十
    九條第一項第一款及第三十三條第一款所明定。又按「．．．二、為符合司法院
    大法官釋字第三三七號解釋意旨，對於營業人取得非實際交易對象所開立之統一
    發票作為進項憑證申報扣抵銷項稅額之案件，應視情節，分別依左列原則處理：
    ．．．（二）取得虛設行號以外其他非實際交易對象開立之憑證申報扣抵案件：
    ．．．２、有進貨事實者：（１）進貨部分，因未取得實際銷貨人出具之憑證，
    應依稅捐稽徵法第四十四條規定處以行為罰。（２）至進貨人取得銷貨人以外之
    營業人所開立之發票申報扣抵，如查明開立發票之營業人已依法申報繳納該應納
    之營業稅額者，則尚無逃漏，除依前項規定處以行為罰外，依營業稅法第十九條
    第一項第一款規定，應就其取得不得扣抵憑證扣抵銷項稅額部分，追補稅款。如
    查明開立發票之營業人並未依法申報繳納該應納之營業稅額者，即有逃漏，除依
    前項規定處以行為罰外，應依營業稅法第五十一條第五款規定補稅並處罰。」為
    財政部八十三年七月九日台財稅字第八三一六０一三七一號函所明釋。按財政部
    前揭函釋係上級機關為下級機關在執行職務時之依據所為之解釋，性質上屬行政
    規則；查其內容係闡明法規之原意，核與我國現行營業稅係屬加值型營業稅之特
    性相合，亦與司法院釋字第三三七號解釋意旨相符，自得予適用。
二、經查，原告於八十六年至八十八年間興建台南市安南區土城鄭子寮社區「快樂家
    園」之房屋工程，未依規定取得合法憑證，而取得非實際交易對象之出借牌照營
    造廠欽國公司及宗翰公司所開立之統一發票字軌號碼：ＫＧ00000000號
    等計十八張，銷售金額二八、七四八、０一七元，營業稅額一、四三七、四０三
    元，充作進項憑證，並向台南市稅捐稽徵處申報扣抵銷項稅額，台南市稅捐稽徵
    處乃依稅捐稽徵法第四十四條規定裁處原告百分之五罰鍰一、四三七、四００元
    外，並依行為時營業稅法第十九條第一項第一款規定，就其取得不得扣抵憑證扣
    抵銷項稅額部分，追繳本稅一、四三七、四０三元等情，有財政部財稅資料中心
    專案申請調檔統一發票查核清單影本、台南市稅捐稽徵處九十年九月十四日南市
    稅法字第一一七八八七號處分書影本、台南市稅捐稽徵處九十一年一月二十八日
    南市稅法字第一四三五六０號復查決定書等附於原處分卷可稽。而原告提起本訴
    訟，否認其有前開違章行為，主張系爭營業稅一、四三七、四０三元（即原告進
    項稅款），已由欽國公司依規定申報於被告繳入公庫，並不發生短繳漏繳情事，
    依據司法院釋字第三三七號解釋及最高行政法院（改制前行政法院）八十六年度
    判字第三０四六號判決意旨，被告應無追繳之理由，以免造成重復課稅；況本件
    之實際承攬人確係欽國公司，有合約書為證，台南市稅捐稽徵處逕依欽國公司負
    責人李富國、前會計人員楊麗芳及黑包企業社負責人楊明坤談話等三人之不實陳
    述，認定原告有違章事實，有違刑事訴訟法第一百五十六條規定；又原告既不知
    欽國公司出借牌照之事，則原告依據欽國公司開立之發票依法扣抵，並無不法云
    云，資為爭執。茲就原告前述主張分述如後：
甲、關於補徵營業稅部分：
一、原告雖主張：依據刑事訴訟法第一百五十六條規定，欽國公司負責人李富國、前
    會計人員楊麗芳及黑包企業社負責人楊明坤談話等三人之陳述不得作為證據云云
    ，然按證人在調查機關調查中及在檢察官偵查中所為之陳述，據其陳述所作成之
    筆錄，非不得作為文書證據，作為認定事實之憑據，最高行政法院（即改制前行
    政法院）八十八年度判字第三四一二號判決足資參照。本件訴外人李富國、楊麗
    芳及楊明坤並非當事人，其陳述之性質應係證人之陳述，而證人在調查機關調查
    中及在檢察官偵查中所為之陳述，據其陳述所作成之筆錄，自得作為文書證據，
    作為認定事實之憑據，是台南市稅捐稽徵處援引前開證人李富國、楊麗芳在調查
    機關所作成之筆錄，以及訴外人楊明坤於台南市稅捐稽徵處之談話筆錄作為原告
    本件違規事實之證據，核與證據法則，並無不合。原告爭執有違刑事訴訟法第一
    百五十六條之規定云云，並不足採。
二、又原告固提出與欽國公司簽訂之工程合約書，證明本件之承攬人確係欽國公司，
    惟查，欽國公司負責人李富國曾於八十九年八月三十日在調查局南機組訊問時，
    則坦承除「鳳山龍山寺觀音文化大樓」、「千興建設商業綜合大樓」、「亨鼎建
    設大統名人街」、「喬皇建設新建大樓」、「競聯建設仁武翠湖城」及「奇美實
    業１００１ＢＲ脫水包裝區廠房新建」等工程是欽國公司實際承作發包外，其餘
    工程均是欽國公司借牌給業主承作，並收取借牌費用等情，又欽國公司前會計人
    員楊麗芳於八十九年八月二十二日南機組訊問時，則亦供稱欽國公司出借牌照實
    際並未承作工程，所以進項發票均係由借牌建設公司向實際承作之小包商索取，
    再郵寄給欽國公司申報抵扣進項，欽國公司虛開發票給借牌公司後，借牌公司會
    依發票金額開立付款支票存入特別為該借牌工程案而開設之銀行帳戶，假造借牌
    公司付款給欽國公司之證明，再將款項給小包商，假造欽國公司付款給小包商之
    證明，而實際上前開帳戶之存摺、領款印章係欽國公司在開戶後即交由借牌公司
    保管使用等語，此分別有李富國於八十九年八月三十日、楊麗芳於八十九年八月
    二十二日在調查局南機組之詢問筆錄附於原處分卷可參。又訴外人李富國違反稅
    捐稽徵法等案件，亦經台灣高雄地方法院檢察署檢察官提起公訴在案（八十九年
    度偵字第二五八二三號），並有該起訴書附卷可按。是原告主張其所定作之台南
    市安南區土城鄭子寮社區「快樂家園」之房屋工程，確係由欽國公司直接承攬乙
    事，即難信實。次查，黑包企業社負責人楊明坤於台南市稅捐稽徵處訪談時，則
    供稱原告台南市○○○段新建房屋泥水工程，係由原告與其接洽，其係向原告承
    攬，向原告請款，原告要求其開發票予欽國公司等語，又世美大理石有限公司之
    負責人潘金德於台南市稅捐稽徵處訪談時，亦供稱其實際上係向黃清文承攬花崗
    石工程等情，此有楊明坤於九十年六月二十八日、潘金德於九十年七月十八日在
    台南市稅捐稽徵處之談話筆錄可稽，綜上足認原告係明知欽國公司僅係牌照出借
    公司，否則原告豈會有在與欽國公司訂立契約後，又再招攬黑包企業社承攬泥水
    工程部分，並要求其開發票於欽國公司之情形。況查，原告股東即訴訟代理人丙
    ○○於調查局南機組查獲後，曾至台南市稅捐稽徵處陳述謂：原告將系爭工程於
    八十六年八月九日發包予欽國公司，簽約時負責人李國富本人並未蒞臨現場，僅
    提示公司執照及簽約章，全部現場施工及請款均由黃清文處理等語，此有九十年
    六月十三日丙○○於台南市稅捐稽徵處受理民眾口頭陳訴案件紀錄表影本附卷可
    參，顯見訂約當時，原告雖明知欽國公司負責人並未到場，然其卻未加以質疑而
    尚仍願意與黃清文以欽國公司之名義，訂立系爭工程契約，其情形顯與社會交易
    常情有違，若非原告明知黃清文始係實際交易人，豈會有前開與社會交易常情有
    違之事實。復據附卷原告為支付工程報酬所開立之三十六張支票影本，其中有十
    張支票之抬頭係載明為「黃清文」，此益足證原告確係明知其實際交易對象係黃
    清文，蓋依一般交易常態，定作人以支票支付工程款時，為確保工程款確能支付
    於承攬人，以免遭他人盜領徒生與承攬人間債務是否清償之糾紛，故支票之抬頭
    均係承攬人，從而，原告顯然明知其實際交易對象並非為欽國公司、宗翰公司，
    而係訴外人黃清文，否則豈會有以「黃清文」為支票受款人之情事。綜上所述，
    足資證明原告確有明知欽國公司等非實際交易對象而仍取得其所開立發票之違章
    事實。至於原告所提示系爭合約書無非係掩飾借牌事實之表面文件，尚難憑此據
    以認定欽國公司為實際承攬人。是原告主張：其既不知欽國公司出借牌照之事，
    則原告依據欽國公司開立之發票依法扣抵，並無不法云云，並不足採。又依前述
    證人楊麗芳及訴外人楊明坤、潘金德等人之供詞及系爭工程付款支票之開立情形
    ，足見系爭工程雖由訴外人黃清文實際承攬，惟有關泥水工程部分，仍係由原告
    自行招攬黑包企業社承作，是二者並無矛盾之處，原告訴稱：被告一方面認為本
    件工程係黃清文實際承攬，同時又認黑包企業社亦承包本件工程，二者顯發生矛
    盾云云，亦非可採。
三、按營業人每期應繳納營業稅之計算，依首揭行為時營業稅法第十五條第一項之規
    定，係以銷項稅額扣減進項稅額後之餘額繳納當其營業稅，而營業人購進貨物未
    依規定取得憑證者，該憑證上載之進項稅額不得扣抵銷項稅額，同法第十九條第
    一項第一款亦規定亦明，是營業人雖有進貨事實，惟不依規定取得實際交易對象
    開立之進項憑證，而取得非實際交易對象開立之進項憑證，即不得以該進項憑證
    之進項稅額，申報扣抵銷項稅額，若竟申報扣抵銷項稅額時，該項已申報扣抵之
    銷項營業稅額顯未依法繳納，仍應依營業稅法第十九條第一項第一款規定，就其
    取得不得扣抵憑證扣抵銷項稅額部分，追補該項不得扣抵之銷項稅款，此亦經最
    高行政法院（改制前行政法院）八十七年七月份第一次庭長評事聯席會議議決在
    案。次按我國現行加值型營業稅係就各個銷售階段之加值額分別予以課稅之多階
    段銷售稅，各銷售階段之營業人皆為營業稅之納稅義務人，故該非交易對象之人
    是否已按其開立發票之金額報繳營業稅額，並不影響本件營業人補繳營業稅之義
    務。經查，原告未依規定取得合法憑證，取得非實際交易對象欽國公司、宗翰公
    司所開立之統一發票字軌號碼：ＫＧ00000000號等計十八張，銷售金額
    二八、七四八、０一七元，營業稅額一、四三七、四０三元，作為進項憑證，已
    如前述，原告所取得之欽國公司與宗翰公司開立之統一發票，既非實際交易對象
    所開立，即非合法憑證，不得扣抵銷項稅額，原告持以扣抵，因而減少應納稅額
    ，自應補繳。至於欽國公司與宗翰公司實際並無本件交易，無庸開立發票，其開
    立發票並申報繳納，是否多繳，可否退稅，係另一問題，與原告因持不得扣抵之
    憑證扣抵銷項稅額，致少繳稅額應予補繳無涉，是原告亦無雙重納稅問題，此亦
    有最高行政法院（改制前行政法院）八十八年度判字第三五八七號判決理由足參
    。再者，司法院釋字第三三七號解釋僅就依營業稅法第五十一條規定補稅或處罰
    者，以納稅義務人有逃漏稅情事為要件，未論及如本件情形可否依營業稅法第十
    九條第一項第一款規定補稅及依稅捐稽徵法第四十四條規定處罰，是本案情形與
    司法院釋字第三三七號解釋就營業稅法第五十一條第五款之漏稅罰所為闡釋，顯
    不相侔。至最高行政法院（改制前行政法院）八十六年度判字第三０四六號判決
    ，僅為個案，並未判例，尚無拘束本件之效力。從而，原告援引為不應補徵稅款
    之論據，委無可採。
乙、關於罰鍰部分：
一、按稅捐稽徵法第四十四條規定：「營利事業依法規定應給與他人憑證而未給與，
    應自他人取得憑證而未取得，或應保存憑證而未保存者，應就其未給與憑證、未
    取得憑證或未保存憑證，經查明認定之總額，處百分之五罰鍰。」該規定立法意
    旨係為使營利事業據實給予或取得憑證，俾交易前後手稽徵資料臻於翔實，以建
    立正確課稅憑證制度，乃實現憲法第十九條規定之意旨。而上述稅捐稽徵法第四
    十四條所謂「依法」，係指依營業稅法第三十二條第一項：「營業人銷售貨物或
    勞務，應依本法營業人開立銷售憑證時限表規定之時限，開立統一發票交付買受
    人」之規定而言。而所謂「他人」，則指貨物或勞務之實際直接買受人或直接銷
    售人，非指直接買受人或直接銷售人以外之他人。本件原告之進貨，雖有取得進
    項憑證，然其所取得者係非實際交易對象欽國公司與宗翰公司所開立之發票，原
    告並未向實際交易對象取得憑證，已如前述，即已該當首揭稅捐稽徵法第四十四
    條規定之違章行為，原處分機關即台南市稅捐稽徵處，按未依規定取得進項憑證
    之總額處以百分之五計一、四三七、四００元之罰鍰，亦無不合。
二、又按「人民違反法律上之義務而應受行政罰之行為，法律無特別規定時，雖不以
    出於故意為必要，仍須以過失為其責任條件。但應受行政罰之行為，僅須違反禁
    止規定或作為義務，而不以發生損害或危險為其要件者，推定有過失，於行為人
    不能舉證明自己無過失時，即應受罰。．．．．」司法院釋字第二七五號著有解
    釋。本件原告就其實際交易對象，並非開立發票之欽國公司與宗翰公司乙節，應
    屬明知，業如前述；而原告為營建業者，為維持交易秩序及維護施工品質，係有
    查明實際承攬施作工程者之義務，在事實上亦有查明實際承包商之可能，易言之
    ，原告就交易對象是否即為開立統一發票者，本屬其應查明且非不可注意之情事
    ，是則，縱原告無故意之責，原告就其取得該非實際交易對象之發票之情事，亦
    難脫其過失之咎，揆諸首揭解釋，仍應受處罰。
參、綜上所述，原告之主張既無可採。原處分機關即台南市稅捐稽徵處依行為時營業
    稅法第十九條第一項第一款規定向原告追繳營業稅一、四三七、四０三元，並依
    稅捐稽徵法第四十四條規定按未依規定取得進項憑證之總額處以百分之五罰鍰計
    一、四三七、四００元，並無違誤，訴願決定予以維持，亦無不合；原告提起本
    件訴訟，求為撤銷，為無理由，應予駁回。又本件事證已明，至於兩造其餘主張
    ，經核與判決結果不生影響，爰不一一論述，附此敘明。
據上論結，本件原告之訴為無理由，依行政訴訟法第一百九十五條第一項後段、第九
十八條第三項前段，判決如主文。
中      華      民      國    九十二    年      五      月      二十    日
                              高雄高等行政法院第二庭
                                          審判長法官  呂佳徵
                                          法      官  林勇奮
                                          法      官  蘇秋津
右為正本係照原本作成。
如不服本判決，應於判決送達後二十日內向本院提出上訴書狀，其未表明上訴理由者
，應於提起上訴後二十日內向本院提出上訴理由書（須按對造人數附繕本）；如於本
判決宣示或公告後送達前提起上訴者，應於判決送達後二十日內補提上訴理由書（須
附繕本）。未表明上訴理由者，逕以裁定駁回。
提起上訴應預繳送達用雙掛號郵票七份（每份三十四元）。
中      華      民      國    九十二    年      五      月      二十    日
                                          法院書記官  陳嬿如


司法院資訊處製作；財團法人民間司法改革基金會備份。
